福建金門地方法院交通事件裁定　　　　　95年度交聲字第10號
原處分機關　金門縣公路監理所
異　議　人
即受處分人　甲○○
上列異議人因違反道路交通管理處罰條例案件，對於金門縣公路
監理所於中華民國95年11月8日，以金監裁字第裁36-Z00000000
號所為之裁決處分（原舉發案號：內政部警政署國道公路警察局
中華民國95年8月13日公警局交字第Z00000000號）不服，聲明異
議，本院裁定如下：
    主  文
原處分關於甲○○汽車駕駛人，駕駛汽車行車速度超過規定之最
高時速六十公里以上裁處之罰鍰新臺幣捌仟元，並計違規點數參
點部分撤銷。
其餘異議駁回。
    理  由
一、原處分意旨略以：異議人即受處分人甲○○於民國95年8月
    13日9時37分許，駕駛車牌號碼U4-3278號自小客車，行駛於
    國道三號南下321公里處時，經內政部警政署國道公路警察
    局第八警察隊白河分隊（下稱原舉發單位）值勤員警雷射測
    定其車速達每小時178公里，超速68公里，違規行為屬實，
    後於員警開啟警示燈，準備攔查並搖紅旗指揮時，異議人竟
    拒絕停車接受稽查並以加速及變換車道方式逃逸，遂對異議
    人逕行舉發，依道路交通管理處罰條例（下稱本條例）第43
    條第1項第2款、第60條第1項規定，各裁處異議人罰鍰新臺
    幣（下同）8,000元及3,000元，並依同條例第63條第1項第3
    款、第1款，分計違規點數3點與1點。
二、異議意旨略以：伊當天確實曾開車經過前述地點，然並未看
    見攔查警車與值勤員警以紅旗指揮之動作，且當日為星期日
    ，高速公路上本即車多，不可能有超速行為，且如果車速這
    麼快，自無可能直接切換到內車道，又伊所收受之舉發通知
    單並未附有任何證據足資證明確有違規行為，如係經雷射測
    速槍測得超速，應有相關數據之存在，原舉發單位之逕行舉
    發動作應屬違法等語。
三、按汽車駕駛人之行為，經以科學儀器取得證據資料證明其行
    為違規，當場不能或不宜攔截製單舉發者，得逕行舉發，道
    路交通管理處罰條例第7條之2第1項第7款定有明文，再與同
    條第2項第9款與第3項規定對照以觀，更可知若汽車駕駛人
    行車速度超過規定之最高速限時，該蒐證用之科學儀器亦不
    以固定式者為限，而可採用非固定式，且無庸定期於網站公
    布其設置地點，然即便係以非固定式科學儀器取得證據資料
    證明汽車駕駛人之違規超速行為，於高速公路上仍應於設置
    地點至少300公尺前，明顯標示之。經查：
（一）本件異議人於前揭時日，駕車行駛至國道三號南下321公
      里處時，為員警以雷射測速槍測獲當時行車超速，經攔查
      卻拒絕接受稽查而逃逸等情，業據證人即原舉發單位員警
      薛長青到庭結證稱：（問：當天情形？）當時伊用雷達測
      速槍測得異議人車輛超速後，即請旁邊同仁開啟警車上之
      警示燈，伊則用紅旗指揮站在路肩準備攔查，一開始異議
      人的車速有減慢，伊就先看車牌號碼和廠牌顏色，但之後
      異議人之車經過警車時，並未停止行進反而先變換車道到
      中線，再到內線加速離去；（問：當時距離異議人車輛多
      遠？如何鎖定車輛？）雷射測速槍會顯示距離，本件當時
      異議人經測得超速時測距應為247.1公尺，槍上有一個視
      窗瞄準器，裡面有光點，可以瞄準到大約受測車輛的車牌
      位置，並直接特定在這個部分，所以不會被兩旁其他車輛
      影響，通常不用一秒鐘即可把這輛車的車速測出來；（問
      ：有無用其他方式蒐證？）當時沒有用照相機或錄影機，
      以巡邏車方式攔查超速都是如此，另有附拍照功能之雷射
      測速槍，不過那是定點警員在使用的；（問：大約自何處
      起開始記憶異議人車號與車型？）從可以看清楚開始，不
      是用測速槍看的，不然會被裡面的光點影響到；（問：是
      否有當時紀錄的原始資料？舉發通知單是否是當場製作？
      ）在進行舉發時，先由員警記下車子廠牌顏色和車號，再
      和我們勤務指揮中心確認無誤後，勤務指揮中心才會把該
      車之原始資料給伊，包括該車年份和排氣數，以便伊將舉
      發通知單填載完整；（問：雷射測速槍是否經檢驗合格？
      ）雷射槍大約一年檢驗一次，是由提供雷射測速槍之臺灣
      光學有限公司請技師前來檢驗等語（卷17頁以下）甚詳，
      並經其當庭提出臺灣光學有限公司之檢驗報告一份（卷22
      頁以下）附卷可佐。
（二）異議人雖以前詞為辯，然證人既係於高速公路上經科學儀
      器確認異議人之行車超速行為，且操作雷射測速槍確認方
      式又詳如前述，而雷射測速儀器之運作原理是以雷射光先
      後發射與接收後，通過高速運算計算時間與距離，故可於
      極短時間內獲得結果數據，又雷射測速槍係以雷射光速，
      於瞄準器中以小範圍光點瞄準受測目標車進行偵測，可輕
      易鎖定單獨之目標，應不致受他車干擾，而本件員警所用
      之雷達測速槍，乃先進科學儀器，須定期進行檢驗，亦有
      卷附之經臺灣光學有限公司檢驗校正後，於95年3月15 日
      出具之報告與相關鑑測文件可為參照，縱測速槍本身於測
      定時或存有些微誤差，因之測速員警多會設定10公里之寬
      容範圍以消除誤判可能，然當時測得之異議人車速復高達
      每小時178公里，超過該路段最高速限達68公里之多，非
      可以測定寬容範圍之可容許誤差所得解釋。異議人另自承
      當日因有事要前往屏東，且從上午5時就從臺北出發，因
      太早出發，中間曾經在休息站休息，大概花了4、5個小時
      開到屏東，當天沒有跟屏東的朋友約定到達之時間，時間
      沒有這麼趕，只要中午到達就可以了等語（卷16、20頁）
      。惟倘真如異議人所述，當日只要中午之前到達屏東即可
      ，不趕時間，何須於上午5時即從臺北出發，何以須估近7
      小時之路途時間，異議人雖表示當天為星期日，路上車多
      ，但異議人當時係利用車道較多、速限較高，相較於國道
      一號，一般人較少使用之國道三號，再者異議人當時為南
      下行駛，雖星期日為收假日，確常出現車潮，然此現象多
      發生於北上車道，即自中南部返回北部工作或住宿處所，
      南下車道斯時則少有此項問題，況異議人選擇之出發時間
      乃為清晨，車流必更為順暢，凡此均為本院職務上已知之
      事項，異議人所言路上車多等詞，實難盡信，且其如非欲
      及早抵達目的地，亦難理解異議人何須於上午5時左右即
      驅車上路，其前揭辯詞實與常情有違，均無可採。
（三）又為避免員警誤認，如本件之逕行舉發情形，值勤員警因
      無法攔下車輛為登記，其會先將違規車輛之車牌號碼、廠
      牌與顏色記憶下來，隨即與勤務指揮中心回報提供前述資
      訊，待中心確認無誤後，才會另行提供該車之其他諸如車
      主等詳細資料，由員警製單舉發其後再予寄送等情，亦據
      證人證述明確，既有如此標準作業流程，本件應可排除係
      員警因目視記憶車牌所可能產生之錯誤情事。證人另證稱
      當時曾請其他員警開警示燈，並站於路肩以紅旗指揮異議
      人車輛，詎異議人之車一開始雖曾減速，惟並未停下反於
      經過警車後加速駛離，並迅速變換車道逃逸。則異議人之
      車輛既已有減速動作，自係已查知前方員警之攔查動作，
      其後加速離去之動作，已足認定異議人確有拒絕停車接受
      稽查並逃逸之故意，參以前述分析當時路況應屬暢通，異
      議人為逃避攔查變換車道之動作亦無何與常情相悖之處，
      其所辯未曾發現攔查員警亦不足採。又佐以證人與異議人
      素不相識，亦無嫌隙，毫無甘冒偽證危險到庭就異議人交
      通違規事件作虛偽證述之動機，另觀前述證詞，其於本院
      詢問事項，於應答回覆時均無任何停頓遲疑之處，內容與
      事實相符之可能性甚高，實難查得任何可資證明其證言為
      不可信之證據存在，自不得單以其為舉發員警即率然認定
      其所言必屬虛偽而不足採，按交通警員就違反道路交通管
      理處罰條例者所為之違規行為認定，係基於職務上權力而
      作成，本於公信力之原則，該等行為應可被推定為真正，
      又立法者賦予行政機關制定違反道路交通事件統一裁罰標
      準及處理細則，使執勤警員得當機處分以達其維護交通秩
      序、安全之行政目的，如一律要求員警交通執勤中，一律
      須以照相攝影之方式蒐集證據，無異強加法律無憑之負擔
      ，並將造成人力等資源之過度消耗，致國家之行政行為多
      所受阻，是以於本件過程中，雖員警未利用其他具備拍照
      功能之科學儀器作更充足之蒐證，亦無損其所為認定之可
      信性，本院由證人之上開供述，已得有受處分人確有上開
      超速與拒絕停車接受稽查並逃逸之違規行為心證。
（四）然按採用科學儀器取得汽車駕駛人行車速度超過規定最高
      速限者，於高速公路須至少於300公尺前明顯標示，首揭
      條文規定甚明，揆諸其法文意旨及欲達成之立法目的，應
      係告知用路人須確實遵守交通規則，以維護交通秩序，並
      確保自己與其他人之生命身體財產等安全，同時課以國家
      時時提醒駕駛者小心謹慎之義務，而非為單純於意外之處
      舉發制裁駕駛者，又該條項規定為94年12月28日所新增，
      明白確認行政機關之此項告知義務，如舉發者予以違反，
      卻不生相對應之法律效果，則無異使該規定成為具文，殊
      違本條項特別設立之本意。又條文雖僅係規定至少於300
      公尺前須明顯標示，卻未明示所謂的前方有無一定之距離
      限制，考其用意應係讓員警得因地因時制宜，賦予其一定
      程度之裁量權限，避免限制過於僵硬，但若將之無限擴張
      解釋，認為只要在前方任一處設立告示，即已盡告知義務
      ，縱相隔數公里亦符法律要求，勢將架空該項規定同時對
      政府機關課予告知用路人依速限駕駛之作為義務此項立法
      原意，本件告示牌設置處既已與異議人經舉發地點間相隔
      4公里之遠，實難認原舉發單位所為已滿足前述告知作為
      義務，與道路交通管理處罰條例第7條之2第3項之規定要
      件尚有未合，從而本件對異議人超速行為所為之逕行舉發
      即非適法，原處分機關未查及此，仍逕予裁處罰鍰8,000
      元並計違規點數3點此部分核屬有誤，自應由本院予以撤
      銷。
（五）本件原處分機關對異議人超速行為之裁處雖於法有違而應
      撤銷已見前述，然異議人於上開時地確有超過規定最高時
      速68公里之行為則屬事實，此已屬違反道路交通管理處罰
      條例第43條第1項第2款之違規情形，縱當時之逕行舉發動
      作不符法律規定要件，亦無損於異議人駕駛汽車有違反本
      條例行為之認定，證人當時既已準備攔查，並開啟警示燈
      及搖紅旗加以指揮制止，異議人竟仍拒絕停車接受稽查，
      反加速逃逸，原處分機關就此行為另依本條例第60條第1
      項及第63條第1項第1款，裁處異議人罰鍰3,000元，並計
      違規點數1點，於法有據，異議人就此部分所為異議為無
      理由，應予駁回。
四、綜上所述，本件原處分機關就異議人違規經制止，拒絕停車
    接受稽查而逃逸部分，裁處罰鍰3,000元並計違規點數1點部
    分，並無違誤，異議人之異議為無理由，應予駁回；至異議
    人超速經逕行舉發部分，異議人之異議雖亦無理由，然原處
    分就此部分之裁處既有如前所述之瑕疵，自應由本院加以撤
    銷，以期適法。
五、據上論斷，應依道路交通案件處理辦法第19條、第20條前段
    ，裁定如主文。
中　　華　　民　　國　　96　　年　　1 　　月　　17　　日
　　　　　　　　　交通法庭    法　官　盧軍傑
上正本證明與原本無異。
如不服本裁定，應於送達後5日內，向本院提出抗告狀。
中　　華　　民　　國　　96　　年　　1 　　月　　25　　日
                              書記官  周怡青
